【裁判字號】    90,聲再,230
【裁判日期】    900427
【裁判案由】    聲請再審
【裁判全文】
臺灣高等法院刑事裁定                              九十年度聲再字第二三０號
    再審聲請人
    即受判決人  甲○○
右列聲請人因詐欺案件，對於本院八十九年度上易字第二八七八號中華民國九十年三
月十五日確定判決（臺灣臺北地方法院八十八年度自字第四九○號），聲請再審，本
院裁定如左：
    主      文
再審之聲請駁回。
    理      由
一、聲請意旨略稱：
  (一)本件原審認定，被告受任為自訴人下單買賣股票，無非係以證人大發證券公司副
    理王慧芬於第一審八十九年一月五日調查時所到庭證稱：「．．．甲○○當時任
    副理，他沒有負責接單，自訴人蕭進儀是由被告介紹到公司買賣股票而認識的，
    蕭曾經打電話給我下單，是由我處理，若沒有向我下單，蕭會到公司ＶＩＰ室，
    由被告甲○○打電話下單，我有聽到林宗男問蕭進儀說那一支股票價格多少，要
    買或要賣多少張，．．．」、「我曾經接到甲○○打電話給我，說這是用蕭進儀
    的名義買賣股票，但我不確定蕭進儀是否在旁邊，這種情形很少」等語為論據（
    原審卷二第三四０、三四一頁）。惟查王慧芬於上揭證詞中既已明確證述：『蕭
    曾經打電話給我下單』，可見告訴人應確有親自下單操作股票之情形，其證言客
    觀上即可判斷有利於被告，倘加審酌，應已足生影響於該判決結果者，詎原確定
    判決法院不僅未再加調查，反不附理由將之據為認定被告確有受蕭進儀委任下單
    之不利事實者，自非適法。況查，王女於原審同日之證言既已證稱：『我曾經接
    到甲○○打電話給我，說這是用蕭進儀的名義買賣股票，但我不確定蕭進儀是否
    在旁邊，這種情形很少』，顯見甲○○代蕭進儀打電話下單買賣股票之情形，應
    屬少見，辜不論依王女之證詞並無法確定甲○○是否係受蕭進儀之指示打電話，
    及當時蕭進儀是否在旁邊，然由王慧芬當日之證言內容整體觀之，應可證明下列
    二點：（１）蕭進儀曾自己打電話向王女下單（２）甲○○雖曾打電話給王女說
    明係以蕭進儀之名義買賣股票，但這種情形很少。由上述對照觀之，王女之證詞
    應係有利於被告，可資證明蕭進儀所稱均係由甲○○代為在股票市場買賣股票一
    節並非事實，詎原審對王慧芬於第一審之證言並未全部審酌，對王女所證稱：「
    這種情形很少」之重要證詞，亦有意忽略，在判決書理由欄中亦漏未引用（參見
    原審判決書第六頁），即逕行割裂王女之部份證詞據以認定被告受任為自訴人下
    單買賣股票，其不僅違背論理法則，且顯係對於足生影響判決結果之重要證據漏
    未審酌。且若被告與自訴人間有委任關係，則被告與自訴人間就委任報酬之約定
    ，有無約定操盤之停損基準時點，有無約定墊款返還請求，被告為自訴人進行股
    票買賣，關於各該股款之給付，應以如何方式為之，均未見原確定判決於理由欄
    中明，顯見原法院見未及此，則如何得僅憑資金往來之紀錄或扭曲證人王慧芬
    部分證詞之原意，即率認被告與自訴人間構成委任關係，受任為代下單買賣股票
    ，至屬可疑。前開各點關係被告是否受自訴人委任買賣股票甚鉅，原審均漏未審
    酌，已足生影響於該判決結果者，原確定判決法院未加調查，而為被告不利之認
    定者，自得據為再審之理由。
  (二)就關於被告是否持有、保管本件自訴人所有之世華銀行儲蓄部第0000000000號活
    期存款帳戶之存摺及印鑑章一節，被告迭次具狀請求原確定判決法院調閱自訴人
    蕭進儀所有彰化銀行第00000000000000號帳戶開戶資料，用以證明蕭進儀其實尚
    有同時使用與本件系爭世華銀行儲蓄部相同印鑑章之事實，並證明系爭印鑑章並
    非由被告保管中，嗣經原確定判決法院調閱及自訴人提供之相關帳戶開戶印鑑資
    料附卷，經以肉眼比對即可明顯看出：自訴人所開立之前揭彰化銀行第00000000
    000000號帳戶之開戶印鑑章，與本件系爭世華銀行儲蓄部活期存款帳戶及大發證
    券股份有限公司證券帳戶使用之印鑑章係屬相同（證一），且由自訴人所提出卷
    附之前揭彰化銀行帳戶之存摺資料觀之，亦可發現該彰銀帳戶於八十一年七月至
    八十六年十二月間均有頻繁之資金往來情形（證二），而自訴人於自訴理由狀內
    自承該彰化銀行帳戶係由其自行保管使用存摺及印章（證三）。準此，由上開證
    據應可明顯看出自訴人所稱系爭世華銀行儲蓄部活期存款帳戶之存摺及印章係交
    由被告保管一節，與原審卷內之證據資料出入甚大，應非事實。詎原審對此重要
    證據卻漏未審酌，亦未於判決書理由欄內予以論列，顯有重大違誤，應可構成聲
    請再審之理由。
  (三)另依原第一審法院向證券暨期貨管理委員會函查結果，自訴人曾於八十一年間在
    大吉利證券開戶，此有該會函覆之卷附徵信資料可稽（證四），另依卷附之大發
    證券交割款券轉撥同意書之記載可知，自訴人之系爭世華銀行活期存款帳戶係與
    大發證券辦理逕行轉撥收付，亦有轉撥同意書在卷可稽（證五），可見自訴人在
    大發證券公司買賣股票辦理交割時，係採直接轉撥收付方式為之，並不需要自訴
    人之世銀行帳戶之存摺及印鑑章提款支應，故被告實無保管自訴人存摺及印章之
    必要，詎原審漏未審酌上開重要證據，誤認蕭進儀不熟悉股市操作，被告受蕭某
    委託持有保管其世華銀行活期帳戶及印鑑章代蕭某買賣股票云云（參見原審判決
    書事實欄第二頁），顯屬有誤。
  (四)原確定判決認定被告利用楊建美（帳號：00000000000）及蕭進儀（
    帳號：00000000000）世華銀行儲蓄部存款帳戶調度買賣股票之資金
    ，並以蕭進儀在大發證券公司開立帳號：00000000000號之證券存摺
    （下稱證券帳戶），及世華聯合商業銀行帳號：00000000000號活期
    存款帳戶（下稱蕭進儀世華存款帳戶），以供買賣股票，於八十三年一月十日侵
    占自訴人五八三、四００元，其所憑證據乃當日自訴人與案外人楊建美之各別世
    華銀行帳戶，有現金轉帳之支出與存入紀錄，且被告係受自訴人之委託，進行股
    票操作交易，存摺及印章均由被告保管云云。惟查：
    1.自訴人係八十一年九月十九日於世華銀行儲蓄部設於大發公司之辦事處開戶，
      之後除二筆年度利息收入以外，該帳戶並未有資金進出流動紀錄，直至八十二
      年八月二十六日，始以現金存入新台幣七十五萬六千零七十五元，用以劃撥轉
      帳支付同年月二十四日所購買之華隆特股票一萬股。在八十三年一月十日當日
      進行現金轉帳前，於自訴人所有之世華銀行（帳號：00000000000
      ）存摺紀錄上，分別於八十二年十二月十八日有四筆存入紀錄，其中有二筆係
      由楊建美之帳戶以現金轉帳存入，金額分別為六四一、一五０元及四、０００
      元；另有一筆為被告以次日交換票據存入，金額為五四四、０００元，尚有現
      金存入一筆七七五元，而於同年月日，現金劃撥轉帳支出一、四四七、０五九
      元支付華隆特一萬七千股之股款，同年月二十日現金劃撥轉帳支出五四四、七
      七五元支付新光人壽四千股之股款。同年月二十一日有年度利息收入八七元，
      同年月三十日有現金劃撥轉帳收入二一、五九七元，八十三年一月七日賣出新
      光人壽四千股，因而八十三年一月十日有現金劃撥轉帳收入五八三、四０七元
      。
    2.按在股票操作上，資金出借人為買受人先墊款支付或應買受人之請求貸予款項
      ，俾利交割股款及費用，乃屬經驗可得想像，而墊款請求之結算時點，一般係
      在股票賣出之後。查本件原確定判決僅查得八十三年一月十日當天，自訴人與
      案外人楊建美間有現金轉帳之情況，即率爾認定被告侵占，然對於前開期日前
      之墊款情況或資金流動情形（由楊建美帳戶轉帳至自訴人帳戶），卻恝置不論
      。事實上，以本件自訴人與楊建美帳戶資金流動之客觀情況以觀，在八十三年
      一月十日以前，由訴外人楊建美（帳戶由被告管理支配）帳戶中以現金轉存入
      自訴人之帳戶，金額顯然高於當日由自訴人帳戶轉存入楊建美帳戶之金額（參
      見自訴人存摺中八十二年十二月十八日有四筆存入紀錄）。職是，就此涉及被
      告因自訴人買股票而予先墊款，或應自訴人請求而貸予款項所生之費用償還請
      求權與其墊款請求，於本案而言，係屬重要之關鍵；而系爭存摺資料則屬重要
      證據方法，該項證據漏未審酌或審酌未臻完全，對於聲請人是否構成犯罪，具
      關鍵性之重大影響，足以動搖原確定判決認定之犯罪事實。本件原判決卻無視
      於八十二年十二月十八日四筆現金轉帳、次交票、現金存入之資金流動情形，
      即逕將之計算作為被告侵占金額，分別列表於附表一及附表三，並據之以計算
      自訴人之存、提款紀錄金額，以作為被告有罪之犯罪事實認定，並未衡酌被告
      與自訴人間可能係因金錢消費借貸或墊款，而有借款或墊款返還之沖退情事，
      原確定判決法院未採取對聲請人有利之結論，亦未說明捨棄之理由，即認定聲
      請人之罪刑，顯有就足生影響於判決之重要證據漏未審酌之再審事由。
  (五)另告訴人之告訴，係以使被告受刑事訴追為目的，是其陳述是否與事實相符，仍
    應調查其他證據以資審認（最高法院五十二年台上字第一三００號判例參照）。
    本件依自訴人指訴，被告係受自訴人之委託，進行股票交易，且存摺及印章均由
    被告保管，原確定判決併循自訴人之主張從而為相同認定，揆其理由係以：「經
    本院函查結果，世華聯合商業銀行儲蓄部八十九年十二月十一日世儲字第０五一
    五號函，檢送蕭進儀存款帳號：00000000000，於八十二年八月一日
    至八十五年八月三十一日之存款明細分戶帳及相關傳票影本（原確定判決法院卷
    第一二七至一九二頁），顯示，在十九張取款憑條中，被告甲○○亦填寫七張，
    其餘十二張固為蕭進儀自己填寫取款，惟大筆金額多為甲○○之筆跡，何以蕭進
    儀自己亦填寫取款，據自訴代理人供稱：「自訴人告訴我（指：自訴代理人）他
    有需要錢時，他到證券公司時，被告叫自訴人寫的。」等語（原確定判決法院卷
    第二一六頁），而被告何以得填寫自訴人取款憑條，據自訴人所供，係因：「我
    是去找被告證券公司拿存摺印章領了幾萬元後，再將存摺印鑑交給被告。」之故
    （原確定判決法院卷卷第二一五貢）。」云云，資為論據。然查，自訴人與告訴
    人雖於訴訟法上有其不同之地位，惟自訴人之自訴，亦同於告訴人之告訴，本即
    以使被告受刑事訴追為目的，是參照前揭最高法院判例意旨，其陳述是否與事實
    相符，仍應調查其他證據以資審認，本件原確定判決法院竟完全依憑自訴人及自
    訴人代理人所為未經具結之陳述，據以推認：被告確係在受自訴人委任買賣股票
    期間，掌有自訴人世華存款帳戶及印鑑章云云，已有未洽，且對於十九張取款條
    中有十二張係出於蕭進儀之字跡一節之重要證據，亦故意漏未審酌，逕採自訴人
    片面之詞，顯有違誤。
  綜上所述，敬請  鈞院鑒核，本於前開各項再審理由，再開再審程序，並迅予無罪
  判決，以保權益，實感德便。
二、按因發見確實之新證據，足認受有罪判決之人應受無罪之判決者得聲請再審，固
    為刑事訴訟法第四百二十條第一項第六款所明定。惟查：(一)、前所謂發見新證據
    ，係指該證據當時已經存在，為法院及當事人所不及知，不及調查斟酌，至其後
    始行發見，且就證據本身形式上觀察，固不以絕對不須經過調查程序為條件，但
    必須顯然可認為足以動搖原有罪確定判決，而為受判決人無罪、免訴、免刑或輕
    於原判決所認罪名之判決者為限。此受理聲請再審之最後事實審法院，應就聲請
    再審理由之所謂「新證據」，是否具備事實審判決前已經存在，為法院、當事人
    所不知，事後方行發見之「嶄新性」，及顯然可認足以動搖原有罪確定判決，應
    為無罪、免訴、免刑或輕於原判決罪名之「顯然性」二要件，加以審查，為判斷
    應否准予開始再審之準據（最高法院八十五年度台抗字第三０八號裁定參照）。
    (二)、次查此所謂「確實之新證據」，係指其證據之本身在客觀上可認為真實，勿
    須經過調查，即足以動搖原判決，使受刑人得受有利之裁判者而言，若在客觀上
    就其之真實性為如何，尚欠明瞭，非經相當之調查，不能辨其真偽，即與確實新
    證據之「確實」含義不符，自難據為聲請再審之理由（最高法院七十年度台抗字
    第一六一號裁定參照）。(三)、又若判決前已經當事人提出或聲請調查之證據，經
    原法院捨棄不採者，即非該條款所謂發見之新證據，不得據為聲請再審之原因（
    最高法院七十七年度台抗字第五十五號裁定參照）。(四)、刑事訴訟法第四百二十
    條第一項第六款所謂確實之新證據，固非以絕對不須經過調查程序為條件，但必
    須認為確實足以動搖原確定判決而為受判決人有利之判決者，始足當之。倘受判
    決人因對於有利之主張為原確定判決所不採，事後任意由人出具證明書，證明受
    判決人前次所為有利主張係屬實在，憑以聲請再審，此項證據既非判決後所發見
    ，又非不須調查之確實新證據，顯然不足以使原確定判決發生動搖，即難據以開
    始再審（最高法院七十八年度台抗字第四０九號參照）。綜上所述，刑事訴訟法
    第四百二十條第一項第六款所謂發見新證據，係指該證據當於事實審法院判決前
    已經存在，為法院及當事人所不知及調查斟酌，而於判決事後始經發見者而言，
    該證據之成立並非在判決確定之後始成立，且該證據必須毋須經調查程序，或經
    原法院不採者，並顯然可認為確實足以動搖原確定判決，而為受判決人有利之判
    決者為限。
三、經查本院原確定判決，已就本件再審聲請人即被告所犯詐欺罪之理由詳敘為：『
    (一)、被告曾任職於大發證券公司副總經理，負責該公司之人事、總務事項之管理
    工作，因購買沙發床之關係，認識從事沙發床製造之自訴人並介紹在大發證券公
    司開立證券帳戶、世華存款帳戶，以供買賣股票，且受自訴人之委任，持有保管
    自訴人之世華活期存款帳戶及印鑑章，自八十二年八月間起代自訴人在股票市場
    買賣股票，及接受自訴人所交付之資金；被告並以蕭進儀、楊建美之世華存款帳
    戶之資金，交互運用（詳見附表一），買賣華隆特、新光人壽、一銀、竹企、聯
    電、宏碁等多家公司股票，期間並以現金給付或由楊建美世華存款帳戶匯款之方
    式（詳見附表三），將買賣股票所得以現金或匯款方式交給自訴人；至八十五年
    八月一日被告因屆齡退休無意再為自訴人買賣股票，竟意圖為自已不法之所有，
    侵占前開期間買賣股票之結餘款五百五十三萬零一百三十五元等事實，業據自訴
    人指述綦詳。並有自訴人所提出之大發證券公司八十七年九月五日（八七）大發
    管字第０三０七號函（原審卷一第四十七、一五八頁）、原審函大發證券公司，
該公司復以：「甲○○於民國七十八年任職本公司擔任管理部副總經理，八十年
    二月專任副總經理督導管理部，八十四年退任聘為顧問，八十五年七月正式離職
    」之該公司八十八年九月三日大發管０二七二號函（原審卷一第一九八頁）、及
    財政部證券暨期貨管理委員會八十八年九月七日（八八）台財證（二）第八０七
    五一號函，以：「承詢蕭進儀君歷年來之股票交易帳號及各該帳號內之交易細目
    乙案，經查蕭君僅在大發證券股份有限公司開立帳號（二九四八三－一），檢送
    蕭君開戶及歷年有價證券買賣對帳單˙˙˙」等之函（原審卷一第一八三頁）、
    蕭進儀在大發證券公司開戶資料上介紹人姓名係「甲○○」簽名之開戶資料（原
    審卷一第一八四頁）、蕭進儀八十二年八月二十四日至八十四年七月間，在大發
    證券公司有價證券買賣對帳單（原審卷一第一八八至一九一頁），蕭進儀大發證
    券公司00000000000號之證券存摺交易明細（原審卷一第九十二至九
    十四頁）、世華聯合商業銀行帳號00000000000號活期存款帳戶交易
    明細（原審卷二第三九九至四○二頁世華銀行儲蓄部八十九年五月二十二日世儲
    字第二○九號函，原判決誤書為「八十八、十、二十一世儲字第三二四號函）等
    可稽。又被告利用楊建美及蕭進儀世華存款帳戶調度買賣股票之資金，亦有卷附
    之楊建美世華聯合商業銀行帳號00000000000號活期存款帳戶交易明
    細（原審卷二第四○三至四二四頁），蕭進儀八十三年一月十日世華銀行活期存
    款取款憑條（原審卷二第四三○頁）、楊建美八十三年一月十日世華銀行存款存
    入憑條（原審卷二第四二九頁）、委託書（被告賣出蕭進儀華隆配股三０００股
    ，於被告之女李孟曄大發證券一一五七八－七號帳戶賣出，原審卷一第一三一頁
    ；本院卷第七十七頁），蕭進儀八十三年七月二十九日世華銀行活期存款取款憑
    條（原審卷二第四三八頁）、楊建美八十三年七月二十九日世華銀行存款存入憑
    條（原審卷二第四三七頁）、蕭進儀八十三年九月二十一日世華銀行活期存款取
    款憑條（原審卷二第四四一頁）、楊建美八十三年九月二十一日世華銀行存款存
    入憑條（原審卷二第四四○頁）（以上存、取款憑條均見世華銀行八十九年五月
    二十二日世儲字第二０九號函附件）、蕭進儀八十四年一月二十三日世華銀行活
    期存款取款憑條（原審卷一第一四二頁）、蕭銀河（原判決誤書為「楊建美」）
    八十四年一月二十三日世華銀行存款存入憑條（原審卷一第一四三頁）、蕭進儀
    彰化商業銀行00000000000000號活期存款存摺（原審卷二第二五
    四至二六一頁）取款憑條（見自訴人所提補充自訴理由(四)狀，原審卷二第二六二
    至二六六頁）、楊建美世華銀行存款交易明細（見世華銀行八十九年五月二十二
    日世儲字第二０九號函附件，原審卷二第四○三至四二四頁）、蕭進儀八十四年
    一月二十三日世華銀行活期存款取款憑條、蕭銀河八十四年一月二十三日世華銀
    行存款存入憑條（見自訴人所提追加自訴狀附件，原審卷一第一四二、一四三頁
    ）等金融單據可稽。自訴人亦在期間從中取回投資所得，有其所提出之「甲○○
    由楊建美帳號00000000000轉入蕭進儀帳號00000000000
    號明細表」、「蕭進儀領現及轉帳明細表」（見附表三）等金融機關往來單據在
    卷可按。被告受任為自訴人下單買賣股票等情，亦有證人大發證券公司副理王慧
    芬於原審八十九年一月五日調查時，到庭證稱：「．．．甲○○當時任副理，他
    沒有負責接單，自訴人蕭進儀是由被告介紹到公司買賣股票而認識的，蕭曾經打
    電話給我下單，是由我處理，若沒有向我下單，蕭會到公司ＶＩＰ室，由被告甲
    ○○打電話下單，我有聽到甲○○問蕭進儀說那一支股票價格多少，要買或要賣
    多少張，．．．」、「我曾經接到甲○○打電話給我，說這是用蕭進儀的名義買
    賣股票，但我不確定蕭進儀是否在旁邊．．．」等語可佐證（原審卷二第三四○
    、三四一頁）。是被告於於八十五年八月一日，因屆齡退休無意再為蕭進儀買賣
    股票，竟意圖為自已不法之所有，未將前開期間買賣股票之餘款，依受任人應將
    委任事務進行之狀況，及委任關係終止時，應明確報告其顛末之義務，向蕭進儀
    報告並交付，而侵占結餘款項計五百五十三萬零一百三十五元（其計算式詳附表
    一「甲○○侵占蕭進儀款項計算表」），應可認定。(二)、再查，被告所辯自訴人
    因買賣股票而向其借款，一部分是由楊建美世華存款帳戶轉撥入自訴人之世華存
    款帳戶，另一部分則是由自訴人領現金，自訴人期間有返還一筆二佰九十五萬元
    ，總計自訴人向其借款七佰八十餘萬元云云。基於以下數點理由亦認並非事實：
    原審審理期間被告歷次有關借款之辯詞在時間、金額上均不一致。原審八十八年
    七月二十八日調查時，被告辯稱：「不實在（指自訴事實），自訴人之錢全部存
    在其個人帳戶內，只有少部分放在楊建美帳戶內，反而是自訴人自八十一年陸續
    向我借了二、三百萬元未還」云云（原審卷一第一六四頁），原審八十八年十月
    七日調查時，提示八十三年七月二十九日自蕭進儀世華存款帳戶匯入楊建美世華
    存款帳戶三百二十七萬一千六百五十五元一節，訊問被告時其辯稱：「．．．這
    筆錢是自訴人累積欠我的款項，還我的款項，入楊女的帳戶，．．．」云云，原
    審八十九年四月十九日調查時，被告復辯稱：「（問是否自訴人向你借四百六十
    九萬零四百七十二元，借款之數額是否這麼多）是的。」、「（問這筆三百零三
    萬三千九百零三元是否自訴人向你借的）是，上開二筆是自訴人向我借款」、「
    還了二百九十五萬元由彰化銀行帳戶匯入楊建美的世華銀行帳戶，尚欠三百多萬
    沒還」云云（原審卷二第三九二頁）。查，被告前開借款之辯詞，除在數額上一
    再更改外，歷次辯詞均不相同，所辯借款總額扣除還款數（0000000＋0
    000000－0000000＝0000000元），顯非三百多萬，被告對
    借款所辯即有不實。被告所提出之借款明細表有一筆重復計算而不自知，被告於
    原審八十八年十一月十日調查時，提出自訴人向其借款明細表二紙，惟審查其借
    款明細表，除用手寫部分外，均是影印自訴人所提出之資料，而在製作時又將同
    一筆款項，即八十五年六月十七日由楊建美世華存款帳戶轉入蕭忠義世華銀行帳
    戶之一百三十萬元，重復計算入借款中，經原審於八十九年四月十九日調查時訊
    之被告以確認自訴人向其借款之總額時，被告仍確認（資料見上項1.），顯見被
    告所辯借款一事並非真實，否則豈會發生如此重大之錯誤。依上開被告辯稱自訴
    人向其借款，達七百餘萬元，被告於八十五年八月一日自大發證券退休後，在自
    訴人只還二百餘萬元，尚欠五百餘萬元之情形下，自訴人與其並無親故關係，被
    告卻未向自訴人採取任何討債追償之行為，反而是在自訴人訴請被告詐欺、侵占
    、背信等訴追行為後，被告始在審理時提出自訴人向其借款之辯詞，即使提出上
    開辯解後在審理期間亦不見被告向自訴人求償，均大違常情。再查前開楊建美、
    蕭進儀二人往來之金融取款、存款、匯款單據上之筆跡，依原審調查所得，除八
    十三年一月十日蕭進儀世華存款帳戶之取款憑條是自訴人在被告指示上所寫外，
    均是由被告所寫（見世華銀行八十九年五月二十二日世儲字第二０九號函附件，
    原審卷二第四二五至四四五頁、第四三○頁）。另經本院函查結果，世華聯合商
    業銀行儲蓄部八十九年十二月十一日世儲字第○五一五號函，檢送蕭進儀存款帳
    號：00000000000，於八十二年八月一日至八十五年八月三十一日之
    存款明細分戶帳及相關傳票影本（本院卷第一二七至一九二頁），顯示，在十九
    張取款憑條中，被告甲○○亦填寫七張，其餘十二張固為蕭進儀自己填寫取款，
    惟大筆金額多為甲○○之筆跡，何以蕭進儀自己亦填寫取款，據自訴代理人供稱
    ：「自訴人告訴我他有需要錢時，他到證券公司時，被告叫自訴人寫的。」等語
    （本院卷第二一六頁），而被告何以得填寫自訴人取款憑條，據自訴人所供，係
    因：「我是去找被告證券公司拿存摺印章領了幾萬元後，再將存摺印鑑交給被告
    。」之故（本院卷第二一五頁）。至被告質疑自訴人既僅拿回剩五千七百元之存
    摺，何以當場無異議一節，自訴人稱：「他跟我說他用他太太楊建美戶頭幫我買
    這些股票，將來賣掉後會還給我。（印章現在何處？）他當時有連同存摺還給我
    。」等語（本院卷第九十九頁），核諸楊建美世華銀行存款交易明細內，確有新
    台幣二百九十一萬一千六百九十七元之支存帳可稽。至被告謂原判決附表一編號
    七部分，依原審卷二第三六○頁自訴人所提附表二計算，僅有一百三十五萬七千
    元整，應扣除差額一百五十五萬四千六百九十七元云云一節，經本院函查結果，
    楊建美存款帳號：00000000000號，於八十四年十二月二十二日存入
    交換票據十五張，計新台幣二百九十一萬一千六百九十七元，有世華聯合商業銀
    行儲蓄部八十九年十一月二十三日世儲字第四七八號函附卷可稽。（本院卷第一
    一三、一一四頁），是原判決附表一編號七部分係正確，僅自訴人據以計算基礎
    不全而已，經本院函查後足以補正。由上所述，足見被告在受自訴人委任買賣股
    票期間，確係掌有自訴人世華存款帳戶及印鑑章，而能完全掌控各該帳戶之資金
    調度。(三)、綜上證據及論述，被告所辯顯係臨訟杜撰，圖免罪責之詞，難以採信
    ，其犯行已堪認定』，前揭原確定判決依調查證據所得，而認定被告確有詐欺罪
    之犯行，其證據之斟酌取捨，並無違背一般經驗法則及論理法則之情事，聲請人
    於判決確定前之答辯，為原判決所摒棄不採，原審已詳為說明理由。聲請人所稱
    證人王慧芬證稱：「蕭曾經打電話給我下單」等語，原判決業予引述，而證據之
    取捨為事實審之職權，故事實審依客觀標準認某項證據無審酌之必要而不予審酌
    者，倘不違反經驗法則，尚難指為違法（最高法院四十六年度台上字第五二九號
    判例、三十七年度上字第二三一四號判例）。是聲請人稱應再調查或原審漏未審
    酌並認其所陳有利於聲請人，已屬無據。至聲請狀所稱之被告是否持有自訴人活
    期存款帳戶存摺及印鑑章及稱被告無保管自訴人印鑑章必要等語，原判決已載明
    向銀行函查結果，認定被告在受自訴人委任買賣股票期間，確係掌有自訴人世華
    存款帳戶及印鑑章，而能完全掌控各該帳戶之資金調度，此項證據認定仍屬事實
    審之裁量權，亦無聲請人所稱與卷內出入情事。至聲請狀所稱自訴人與楊美華帳
    戶資金流動之判斷意見，並非證據，而僅係對證據之自行評價判斷，其自行解釋
    帳戶金額情形，亦非所稱之重要證據漏未審酌。至告訴人所陳是否可採，亦為證
    據取捨之範籌，仍非聲請再審之理由。綜上，聲請狀所稱，均屬對證據之評價與
    判斷意見，並非所謂之「證據」漏未審酌，且不足以推翻原確定判決所憑以定罪
    之證據，亦即非屬足生影響於原判決之重要證據。而該聲請狀所稱之證據雖列有
    五項，但所列之彰化銀行開戶印鑑章、帳戶存摺影本、證券暨期貨管理委員會函
    、轉撥同意書等，係存於原案卷內且經審酌，聲請人所陳僅係對原審認定之事實
    有所爭執，並無法該當顯然可認足以動搖原有罪確定判決，應為無罪、免訴或輕
    於原判決罪名之「顯然性」要件。且此所謂「確實之新證據」，在客觀上就其之
    真實性為如何，尚欠明瞭，非經相當之調查，不能辨其真偽，即與確實新證據之
    「確實」含義不符，自難據為聲請再審之理由。末查有罪之判決確定後，為受判
    決人之利益聲請再審，必其聲請之理由合於刑事訴訟法第四百二十條第一項所定
    情形之一及第四百二十一條有足以影響於判決之重要證據漏未審酌者，始准許之
    。本件聲請人所舉聲請再審之理由，核與上引法條所定無一相符，應認為無再審
    理由，應予駁回。
據上論結，依刑事訴訟法第四百三十四條第一項裁定如主文。
中     華     民     國     九十    年       四       月      二十七    日
                             臺灣高等法院刑事第七庭
                                 審判長法  官  吳  啟  民
                                       法  官  蘇  隆  惠
法  官  施  俊  堯
右正本證明與原本無異。
不得抗告。
                                       書記官  顏  志  豪
中     華     民     國     九十    年       五       月       一       日


司法院資訊處製作；財團法人民間司法改革基金會備份。
